臺灣士林地方法院民事裁定
110年度訴字第1590號
原      告  甲○○  
被      告  元大商業銀行股份有限公司
法定代理人  乙○    
上列當事人間債務人異議之訴事件，本院裁定如下：
    主  文
本件移送臺灣桃園地方法院。
    理  由
一、按訴訟之全部或一部，法院認為無管轄權者，依原告聲請或
    依職權以裁定移送其管轄法院。民事訴訟法第28條第1項定
    有明文。又按關於專屬管轄之事件，僅專屬於一定法院管轄
    ，得排斥其他審判籍之適用，當事人不得以合意變更其管轄
    法院，亦不生民事訴訟法第25條應訴管轄之問題。且所謂專
    屬管轄，非以法律以明文定為「專屬管轄」者為限，凡法律
    規定某類事件僅得由一定法院管轄者，縱未以法文明定「專
    屬管轄」字樣，仍不失其專屬管轄之性質。而強制執行法於
    修正前，對於債務人異議之訴之管轄法院未設特別明文規定
    ，惟為避免爭議，民國85年修正第14條第1項明定「向執行
    法院對債權人提起異議之訴」。條文雖未使用「專屬管轄」
    之文字，但既係向執行法院提起訴訟，當排除一般管轄之規
    定，與專屬管轄之性質相同。蓋異議之訴乃強制執行之救濟
    程序，由執行法院管轄，較為便捷，易於終結訴訟。修正後
    強制執行法第14條第1項既已就債務人異議之訴明定「向執
    行法院對債權人提起異議之訴」，則該事件自應專屬於執行
    法院管轄，要不因其條文本身有無專屬管轄之文句而異其解
    釋。另按強制執行法第7條第4項規定之受囑託法院，解釋上
    縱亦得認係同法第14條第1項規定之執行法院，惟債務人異
    議之繫屬時受囑託法院執行程序業已終結者，因已終結之執
    行程序已無從撤銷，囑託法院尚未終結之執行程序則非受託
    法院所得管轄之範圍，自應認受囑託法院於此情形並無管轄
    權，此時之「執行法院」應專指囑託法院，受囑託法院則不
    與之。
二、經查，被告於110年10月25日以97年度司執字第53465號債權
    憑證為執行名義，向臺灣桃園地方法院（下稱桃園地院）聲
    請對聲請人強制執行，經桃園地院以110 年度司執字第9430
    7號清償債務強制執行事件（下稱94307號執行事件）受理在
    案，並囑託本院執行（110年度司執助字第7626號清償債務
    強制執行事件，下稱本院7626號執行事件），本院執行處於
    同年11月3日就聲請人對第三人連線商業銀行股份有限公司
    （下稱連線商銀）之存款債權，以士院擎110司執助慎字第7
    626號核發扣押命令，經連線商銀於同年月5日以聲請人無任
    何存款債權可供扣押為由聲明異議，本院嗣於同年月9日發
    函予桃園地院並兼復被告：本院已受託執行終結，執行情形
    為：執行無結果等語各情，業經本院職權調取系爭執行事件
    卷查核無誤。是本院7626號執行事件程序業於110年11月9日
    終結，原告固以被告業已持續對伊執行存款扣押，其請求執
    行標的金額有誤，且請求權已罹於時效等語為由，於同年月
    12日向本院提起債務人異議之訴，惟上開債務人異議之訴繫
    屬時本院7626號執行事件程序業已終結，該已終結之執行程
    序已無從撤銷，而囑託法院即桃園地院之94307號執行事件
    尚未終結，有本院公務電話查詢紀錄表於卷可按，該執行事
    件復非受託之本院所得管轄之範圍，則揆之首揭說明，本院
    既無兩造尚在繫屬中之執行事件，自非有管轄權之法院，而
    應以囑託法院即桃園地院為執行法院，原告提起本件債務人
    異議之訴即應由桃園地院管轄。茲原告向無管轄權之本院起
    訴，顯有違誤，爰依職權將本件移送於該管轄法院。 
三、爰裁定如主文。
中　　華　　民　　國　　110 　年　　12　　月　　6 　　日
                  民事第三庭　法　官  李嘉慧
以上正本係照原本作成。
如對本裁定抗告，須於裁定送達後10日內向本院提出抗告狀，並
繳納抗告費新臺幣1,000元。
中　　華　　民　　國　　110 　年　　12　　月　　6 　　日
                  民事第三庭　書記官  林瀚章